臺灣高雄地方法院刑事判決　　　　　　　　　　　　　　九十年度自字第二九五號
　　自　訴　人　丙○○
　　　　　　　　戊○○
　　　　　　　　丁○○
　　自訴代理人　楊申田律師
　　被　　　告　乙○○
　　選任辯護人　楊水柱
右列被告因偽造文書案件，經自訴人提起自訴，本院判決如左：
    主  文
乙○○無罪。
    理  由
一、自訴意旨略以：緣被告乙○○於民國七十六年進入臺灣省高雄縣鳥松鄉農會（下
    簡稱鳥松農會）擔任員工，被告依規定邀集其二叔即自訴人丁○○、其兄即自訴
    人丙○○為職務保證人，自訴人丁○○、丙○○並親自在保證書上簽名保證。惟
    被告竟基於偽造文書之概括犯意，利用對保人甲○○未親自到場見聞之機會，未
    經自訴人之同意或授權，即擅自盜刻自訴人丁○○、丙○○之印章，並盜蓋印文
    於上揭七十六年員工保證書保證人簽章欄，且自七十七年至八十四年先後共八次
    ，亦盜蓋印文於上揭保證書之對保蓋章欄，嗣均持以行使交還農會；又被告承前
    概括犯意，於八十五年間偽造自訴人丙○○、戊○○之印章、印文及署押於鳥松
    農會員工保證書上，再於八十五至八十七年間，三度偽造自訴人丙○○、戊○○
    之印章、印文於對保欄後持以行使，因認被告涉有刑法第二百十六條、第二百十
    條之連續行使偽造私文書罪嫌云云。
二、按犯罪事實應依證據認定之，無證據不得推定其犯罪事實；不能證明被告犯罪者
    ，應諭知無罪之判決，刑事訴訟法第一百五十四條、第三百零一條第一項前段分
    別定有明文。又認定不利於被告之事實，須依積極證據，苟積極證據不足為不利
    於被告事實之認定時，即應為有利於被告之認定，更不必有何有利之證據，最高
    法院著有三十年上字第八一六號判例意旨可資參照。
三、右揭被告未經自訴人等同意，即盜刻其三人之印章，盜蓋於鳥松農會保證書上之
    對保欄等情，固據自訴人指訴綦詳，並舉卷附鳥松農會保證書影本二份為憑，然
    訊之被告乙○○堅決否認有何自訴人所指之偽造文書犯行，辯稱：保證書均是伊
    拿到自訴人三人家中，由自訴人親自蓋章，八十五年間更換保證人也有經過自訴
    人戊○○同意，伊均未盜刻、盜蓋等語。
四、經查：證人即鳥松農會辦理本件對保手續之員工甲○○於本院調查時已明確證稱
    ：本件伊負責到場親自辦理第一次對保程序，第一次對保欄內之簽章係由保證人
    丁○○、丙○○親自簽名、蓋章，八十五年換保後之第一次對保程序亦由伊到場
    親自辦理，印章部分亦係保證人戊○○、丙○○親自蓋用；至於第二次以後之對
    保，係交由員工帶回轉交保證人蓋章，再由伊審核印章是否相符，歷年均查核無
    誤，且農會方面未曾接獲保證人通知遭人盜蓋印章等語（詳本院九十一年一月二
    十一日訊問筆錄），並經本院函調鳥松農會員工保證書原本二份，核對其上第二
    次以後對保欄內保證人印文，與第一次對保欄之印文均相符無誤，足徵證人上開
    證言屬實，第一次對保欄內之簽名、蓋章確係自訴人等保證人親自所為。被告又
    提出卷附自訴人丁○○親自蓋印申請之地籍圖謄本影本一份，其上蓋用之印文與
    系爭保證書對保欄內所蓋用之印文相同，以證明上揭對保欄內之印章、印文並非
    伊所偽造等情，雖經送請內政部警政署刑事警察局鑑定之結果，因欠缺地籍圖謄
    本之原本及待鑑印文之印章原物，而無法鑑定，惟該謄本及其上蓋用印文之真正
    ，為自訴人丁○○所不否認，且經本院肉眼比對，認卷附地籍圖謄本影本之「丁○○」印文，與本件保證書對保欄內之「丁○○」印文相吻合，係出自同一顆印
    章無訛，益徵被告所辯上情：伊未盜刻，印章係自訴人所有等語，堪予採憑。再
    者，經本院當庭播放被告與自訴人丁○○於本院第一次調查庭期前之電話錄音對
    話，核與卷附譯文所載內容相符，自訴人丁○○於該電話對談中自承：其與丙○○、戊○○均為被告之保證人，其只蓋（印）到八十四年等語，參以自訴人丁○○、丙○○均自承：確因被告職務保證之需，而於保證書之第一次對保欄親自簽
    名（本院九十年七月九日訊問筆錄），及自訴人丙○○、丁○○已提供其所有之
    土地供保證人財產調查（卷附員工保證人財產調查表影本二份）等情觀之，顯見
    自訴人等確已同意擔任被告之職務保證人，方於各次對保欄簽名、蓋章無訛，而
    被告確因職務上便利，而有偽造私文書之冒貸行為，業經另案提起公訴，現由本
    院九十年度訴字第九八二號審理中，有起訴書及本院前案資料附卷可佐，參以自
    訴人丁○○於前開電話錄音中亦一再強調：會如此作，係其不能因此虧錢等語，
    益徵其等提起本件訴訟之真意係企圖卸免保證人之責任甚明，準此，其等指訴：
    伊等僅有於第一次對保欄內簽名，未同意亦未授權被告蓋章云云，顯悖常情，要
    非屬實。此外，本院復查無其他積極證據足資證明被告有何自訴人所指之偽造私
    文書並行使之犯行，揆諸前揭法條及判例意旨，應為被告無罪之諭知。
據上論斷，應依刑事訴訟法第三百四十三條、第三百零一條第一項前段，判決如主文
。
中      華      民      國    九十一    年     六     月     二十一     日
                              臺灣高雄地方法院刑事第六庭
                                  審判長  法  官  趙家光
                                          法  官  洪榮家
                                          法  官  林韋岑
右正本證明與原本無異。
如不服本判決，應於判決送達後十日內，向本院提出上訴狀。
                                          書記官  林誠桂
中      華      民      國    九十一    年     六     月     二十一     日
